ACORDAO-COMPLETO-2567413

ACÓRDÃO 3202/2023 ATA 12/2023 - SEGUNDA CÂMARA

VISTOS, relatados e discutidos estes autos de aposentadoria, em que se examina, nesta fase processual, pedido de reexame contra o Acórdão 2720/2022-TCU-Segunda Câmara; 
ACORDAM os Ministros do Tribunal de Contas da União, reunidos em Sessão da Segunda Câmara, ante as razões expostas pelo relator e com fulcro no art. 48, c/c os arts. 32 e 33, da Lei 8.443/1992, em: 
9.1. conhecer do presente pedido de reexame para, no mérito, negar-lhe provimento, mantendo-se inalterados os termos do Acórdão 2720/2022-TCU-Segunda Câmara;
9.2. determinar à Fundação Nacional de Saúde que acompanhe os desdobramentos do Mandado de Segurança Coletivo (processo n° 0806065-23.2021.4.05.8000) , adotando as medidas necessárias para dar imediato cumprimento à determinação contida nos subitens 1.7.1.1 e 1.7.1.2 do Acórdão 2720/2022-TCU-Segunda Câmara, em relação ao ex-servidor Luiz Kece Araújo Filho, em caso de desconstituição ou de suspensão da eficácia da sentença proferida nessa ação judicial; e
9.3. dar ciência desta deliberação ao recorrente e à Fundação Nacional de Saúde.

Pedido de reexame, em processo de aposentadoria, interposto contra acórdão que julgou ilegal o ato de aposentadoria de ex-servidor.

Segunda Câmara

Fundação Nacional de Saúde.

3. Recorrente: Luiz Kece Araújo Filho (XXX.308.704-XX).

13.1. Ministros presentes: Aroldo Cedraz (na Presidência) e Augusto Nardes (Relator).
13.2. Ministro-Substituto convocado: Marcos Bemquerer Costa.

AUGUSTO NARDES

Ministro Aroldo Cedraz.

Transcrevo a instrução a seguir como parte integrante deste relatório, destacando que a proposta nela contida foi aprovada no âmbito da então Secretaria de Recursos (Serur) e do Ministério Público junto ao TCU (peças 24 a 26) :
"INTRODUÇÃO
1. Trata-se de pedido de reexame (peça 14) interposto pelo Sr. Luiz Kecé Araújo Filho, contra o Acórdão 2720/2022-TCU-Segunda Câmara (peça 8) , que teve como relator o Excelentíssimo Senhor Ministro Aroldo Cedraz.
1.1. A deliberação recorrida apresenta o seguinte teor:
ACORDAM os Ministros do Tribunal de Contas da União, com fundamento nos arts. 1º, inciso V, e 39, inciso II, da Lei 8.443/1992, c/c os arts. 17, inciso III, 143, inciso II, 259, inciso II, 260 e 262 do Regimento Interno/TCU, em considerar ilegal presente concessão de aposentadoria e negar o respectivo registro, sem prejuízo de dispensar o ressarcimento das quantias indevidamente recebidas de boa-fé, consoante o disposto no Enunciado 106 da Súmula da Jurisprudência do TCU, e de fazer as seguintes determinações, de acordo com os pareceres emitidos nos autos:
1. Processo TC Processo 006.626/2022-0 (APOSENTADORIA) 
 1.1. Interessado:  Luiz Kece Araújo Filho (XXX.308.704-XX) .
 1.2. Órgão: Fundação Nacional de Saúde.
 1.3. Relator: Ministro Aroldo Cedraz.
 1.4. Representante do Ministério Público: Procuradora-Geral Cristina Machado da Costa e Silva.
 1.5. Unidade Técnica: Secretaria de Fiscalização de Integridade de Atos e Pagamentos de Pessoal e de Benefícios Sociais (Sefip) .
 1.6. Representação legal: não há.
 1.7. Determinações:
1.7.1. determinar ao órgão de origem, no prazo de 15 (quinze) dias a contar da notificação deste Acórdão, que:
 1.7.1.1. faça cessar todo e qualquer pagamento relativo ao ato impugnado, no prazo máximo de quinze dias, contados da ciência da decisão deste Tribunal, sob pena de ressarcimento das quantias pagas após essa data pelo responsável;
1.7.1.2. emita novo ato de concessão de aposentadoria e submeta-o ao Tribunal, após suprimidas as irregularidades que ensejaram a apreciação pela ilegalidade;
1.7.1.3. dê ciência do inteiro teor da deliberação ao interessado, alertando-o de que o efeito suspensivo proveniente da interposição de eventual recurso perante o TCU não a exime da devolução dos valores percebidos indevidamente após as respectivas notificações, caso o recurso não seja provido e, no prazo de 30 (trinta) dias, envie a este Tribunal documentos comprobatórios da ciência do julgamento deste Tribunal.
HISTÓRICO 
2. O ato de aposentadoria em reexame foi considerado ilegal, em razão da continuidade do pagamento de rubricas judiciais, decorrentes das perdas dos planos econômicos, que já deveriam ter sido absorvidas pelos acréscimos remuneratórios da carreira do servidor.
ADMISSIBILIDADE
3. Reitera-se o exame de admissibilidade realizado pelo Sar/Serur (peça 15) , que opinou pelo conhecimento do recurso, nos termos do artigo 48 da Lei 8.443/1992, c/c os artigos 285, § 2º, e 286, parágrafo único, do RI/TCU, suspendendo-se os efeitos do caput e dos subitens 1.7, 1.7.1, 1.7.1.1 e 1.7.1.2 do Acórdão 2720/2022-TCU-Segunda Câmara. O Excelentíssimo Senhor Ministro João Augusto Ribeiro Nardes, mediante despacho de peça 18, concordou com esta unidade técnica.
4. Delimitação
4.1. Constitui objeto deste presente recurso definir se a decisão judicial proferida em ação coletiva movida por entidade sindical impede o corte pelo órgão de origem das parcelas judiciais referentes a planos econômicos.
5. Da existência de decisão judicial proferida em ação coletiva movida por entidade sindical
5.1. Aduz-se que decisões judiciais asseguram a manutenção das rubricas judiciais nos proventos do recorrente, com base nos seguintes argumentos:
5.2. O Sindicato dos Trabalhadores do Serviço Público Federal no Estado de Alagoas (SINTSEP/AL) é beneficiário do título judicial transitado em julgado, proferido na Reclamação 158800.85.1991.5.19.0003 (3ª Vara da Justiça Federal do Trabalho) , que garantiu aos substituídos o direito aos percentuais variáveis decorrentes de diversos planos econômicos.
5.3. Desde a implantação até o presente momento, inúmeras foram as tentativas do Governo Federal no sentido de cassar a medida judicial, inclusive com firulas administrativas, sendo prontamente desfeitas por meio de mandado de segurança e agravo de petição, o qual, em sede liminar, reconheceu o direito à manutenção da rubrica na folha de pagamento dos servidores, estando tal medida vigente até a presente data.
5.4. A surpresa agora foi a abordagem da necessidade, já em janeiro de 2020, da anexação ao sistema 'AJ' (sistema de cadastro de ações judiciais) de novo parecer com força executória que ratificasse o direito dos servidores à luz da EC 41/2013, havendo, desde 2019, anexado, a esse mesmo sistema, parecer que reitera a manutenção das rubricas. A resistência ao cumprimento judicial importará desobediência, implicando as sanções administrativas e penais atinentes à matéria.
5.5. O Supremo Tribunal Federal prospectou, validamente, como tese de repercussão geral, que a decisão daquela Corte declarando a constitucionalidade ou a inconstitucionalidade de preceito normativo não produz a automática reforma ou rescisão das sentenças anteriores que tenham adotado entendimento diferente; para que tal ocorra, será indispensável a interposição do recurso próprio, ou se for o caso, a propositura da ação rescisória própria, nos termos do art. 485, inciso V, do CPC, observado o respectivo prazo decadencial (CPC, art. 495) .
5.6. O Tribunal de Contas da União insiste em não reconhecer a legalidade da aposentadoria, em razão da permanência do pagamento das parcelas relativas a decisões judiciais.
5.7. O Sindicato dos Trabalhadores do Serviço Público Federal no Estado de Alagoas (SINTSEP/AL) impetrou o Mandado de Segurança Coletivo (processo n° 0806065-23.2021.4.05.8000) , discutindo este ato da absorção das decisões judiciais, onde foi concedida decisão pelo Juiz Federal em substituição da 3ª Vara da Justiça Federal de Alagoas (Dr. Ricardo Luiz Barbosa de Sampaio Zagallo) , determinando à FUNASA a reimplantação imediata, para todos os representados pelo Sindicato Impetrante, de rubrica suprimida, relativas a planos econômicos, com efeitos a partir de 16/04/2021, data de impetração do presente Mandado de Segurança.
5.8. Realizada a reimplantação das parcelas judiciais, no mês de fevereiro de 2022, não há qualquer cabimento a discussão do ato ilegal da aposentadoria do recorrente.
5.9. Assim, requer o reconhecimento da legalidade de sua aposentadoria, uma vez que preencheu os requisitos legais e tem direito às rubricas obedecendo à decisão judicial vigente.
Análise
5.10. Ao deliberar pela ilegalidade da continuidade da percepção pelo aposentado de rubricas relativas a planos econômicos, esta Corte de Contas considerou que não representa afronta à coisa julgada a decisão posterior deste Tribunal que afaste pagamentos oriundos de sentenças judiciais cujo suporte fático de aplicação já se tenha exaurido, como decidido pelo Supremo Tribunal Federal no Recurso Extraordinário 596.663/RJ.
5.11. O STF, ao julgar o RE 596.663/RJ, que teve repercussão geral reconhecida, assentou a tese de que a sentença que reconhece ao trabalhador ou ao servidor o direito a determinado percentual de acréscimo remuneratório deixa de ter eficácia a partir da superveniente incorporação definitiva do referido percentual aos seus ganhos, conforme a seguinte ementa:
CONSTITUCIONAL. PROCESSUAL CIVIL. SENTENÇA AFIRMANDO DIREITO À DIFERENÇA DE PERCENTUAL REMUNERATÓRIO, INCLUSIVE PARA O FUTURO. RELAÇÃO JURÍDICA DE TRATO CONTINUADO. EFICÁCIA TEMPORAL. CLÁUSULA REBUS SIC STANTIBUS. SUPERVENIENTE INCORPORAÇÃO DEFINITIVA NOS VENCIMENTOS POR FORÇA DE DISSÍDIO COLETIVO. EXAURIMENTO DA EFICÁCIA DA SENTENÇA. 
1. A força vinculativa das sentenças sobre relações jurídicas de trato continuado atua rebus sic stantibus: sua eficácia permanece enquanto se mantiverem inalterados os pressupostos fáticos e jurídicos adotados para o juízo de certeza estabelecido pelo provimento sentencial. A superveniente alteração de qualquer desses pressupostos (a) determina a imediata cessação da eficácia executiva do julgado, independentemente de ação rescisória ou, salvo em estritas hipóteses previstas em lei, de ação revisional, razão pela qual (b) a matéria pode ser alegada como matéria de defesa em impugnação ou em embargos do executado. 
2. Afirma-se, nessa linha de entendimento, que a sentença que reconhece ao trabalhador ou servidor o direito a determinado percentual de acréscimo remuneratório deixa de ter eficácia a partir da superveniente incorporação definitiva do referido percentual nos seus ganhos. 
3. Recurso extraordinário improvido.'
5.12. Transcreve-se, a seguir, trecho do voto proferido Ministro Teori Zavascki, em que trata da eficácia temporal da sentença judicial envolvendo relação jurídica de trato continuado:
2. O pedido de vista, conforme referi na oportunidade, se deveu à percepção de que, consideradas as circunstâncias do caso, a questão jurídica em debate não diz respeito à coisa julgada, mas, sim, a eficácia temporal da sentença. O exame dos autos confirma esse entendimento. Realmente, a sentença exequenda reconheceu o direito dos demandantes a incorporar, em seus vencimentos, o percentual de 26,05%, relativo à URP de fevereiro de 1989. Trata-se de típica sentença sobre relação jurídica de trato continuado, que, portanto, projeta efeitos prospectivos. Justamente por isso, a questão que ordinariamente se põe em relação a essa espécie de provimento é a da sua eficácia temporal futura: até quando a sentença tem eficácia? É, porventura, ad aeternum, a produção de seus efeitos? Sobre esse tema, há uma premissa conceitual incontroversa: a de que a força vinculativa dessas sentenças atua rebus sic stantibus. Realmente, ao pronunciar juízos de certeza sobre a existência, a inexistência ou o modo de ser das relações jurídicas, a sentença leva em consideração as circunstâncias de fato e de direito que se apresentam no momento da sua prolação. Tratando-se de relação jurídica de trato continuado, a eficácia temporal da sentença permanece enquanto se mantiverem inalterados esses pressupostos fáticos e jurídicos que lhe serviram de suporte (cláusula rebus sic stantibus) . (....) 
3. Restaria saber se essa superveniente perda de eficácia da sentença dependeria de ação rescisória ou, ao menos, de uma nova sentença em ação revisional. Quanto à rescisória, a resposta é certamente negativa, até porque a questão posta não se situa no plano da validade da sentença ou da sua imutabilidade, mas, sim, unicamente, no plano da sua eficácia temporal. Quanto à ação de cunho revisional, também é dispensável em casos como o da espécie, pois, alteradas por razões de fato ou de direito as premissas originalmente adotadas pela sentença, a cessação de seus efeitos, em regra, opera-se de modo imediato e automático, independente de novo pronunciamento judicial. (...) 
5. Cumpre asseverar, ademais, que os fundamentos adotados pelo acórdão recorrido guardam compatibilidade com o entendimento manifestado pelo STF em situações análogas, como, v.g., em recente julgado, em que, analisando processo representativo de controvérsia, inserido no âmbito da sistemática da repercussão geral, fixou a tese de que, não obstante reconhecida judicialmente certa diferença de vencimentos de servidor público, o termo final dessa obrigação 'deve ocorrer no momento que a carreira do servidor passa por uma restruturação remuneratória, porquanto não há direito à percepção ad aeternum de parcela de remuneração por servidor público' (RE 561.836/RN, rel. Min. Luiz Fux, Pleno, DJe de 10/2/2014) . Orientação semelhante é adotada pelo Superior Tribunal de Justiça, como, v.g., no MS 11.045, de que fui relator (Corte Especial, DJe de 25/2/10) (grifos acrescidos) .
5.13. No presente caso concreto, observa-se que não houve a absorção das parcelas referentes a planos econômicos, que continuaram a ser pagas de modo destacado, mesmo após reestruturações da carreira do servidor.
5.14. A cessação dos pagamentos de acréscimos remuneratórios dessa natureza, independentemente de ação rescisória ou revisional, não representa ofensa à sentença judicial, mas efetiva obediência aos limites da coisa julgada, porquanto a força do aresto não pode impedir que fatos novos produzam as consequências que lhes são próprias, não se admitindo que a coisa julgada material signifique imunidade à alteração dos pressupostos fáticos e jurídicos que regem a questão.
5.15. É que a coisa julgada, como situação jurídica (res) regulada pela sentença como norma singular e concreta (iudicata) , alcança apenas o estado de coisas sobre o qual incide a sentença, não se estendendo a inovações supervenientes, como a que decorre de lei ulterior que altere a organização ou a estrutura de cargos e carreiras, cujo regime jurídico não é imutável e perpétuo, nem gera direito adquirido à sua eterna permanência ou subsistência.
5.16. No que tange à Reclamação 158800.85.1991.5.19.0003, ajuizada pelo Sindicato dos Trabalhadores do Serviço Público Federal no Estado de Alagoas junto à 3ª Vara da Justiça Federal do Trabalho, cabe ressaltar que a jurisprudência da Corte de Contas é no sentido de que a força vinculativa das sentenças sobre relações jurídicas de trato continuado atua rebus sic stantibus. Assim, a superveniente alteração dos pressupostos fáticos e jurídicos determina a imediata cessação da eficácia executiva do julgado, independentemente de ação rescisória ou revisional.
5.17. No entanto, recentemente, o Sindicato dos Trabalhadores do Serviço Público Federal no Estado de Alagoas (SINTSEP/AL) impetrou o Mandado de Segurança Coletivo (processo n° 0806065-23.2021.4.05.8000) , discutindo este ato da absorção das decisões judiciais, onde foi concedida decisão pelo Juiz Federal em substituição da 3ª Vara da Justiça Federal de Alagoas (Dr. Ricardo Luiz Barbosa de Sampaio Zagallo) , determinando à FUNASA a reimplantação imediata, para todos os representados pelo Sindicato Impetrante, de rubrica suprimida, relativas a planos econômicos, com efeitos a partir de 16/04/2021 - data de impetração do presente Mandado de Segurança.
5.18. Nesses casos, a Corte de Contas usualmente nega registro ao ato e determina aos órgãos responsáveis o acompanhamento da ação judicial, para que implementem as consequências cabíveis (como a suspensão de pagamentos) se a decisão vier a perder sua eficácia. Todavia, enquanto isso não ocorrer, os pagamentos subsistirão - mas por força própria da decisão judicial concessiva da vantagem, sem a anuência do órgão de controle externo da legalidade da despesa pública.  
5.19. Nessa linha, destaca-se o voto revisor proferido pelo Ministro Benjamin Zymler, no Acórdão 1106/2020-TCU-Plenário, in verbis: 
O indeferimento do registro, por outro lado, a par de não criar nenhum embaraço à plena eficácia do provimento jurisdicional, previne - na hipótese de revogação desse provimento - embaraços desnecessários no plano administrativo para o restabelecimento do status quo ante. 
5.20. Referido entendimento encontra amparo na doutrina do eminente Roberto Rosas:
No STF asseverou o Ministro Rafael de Barros Monteiro que as decisões do Tribunal de Contas não podem ser revistas pelo Poder Judiciário, a não ser quanto ao seu aspecto formal, palavras corroboradas na mesma assentada pelo Min. Djaci Falcão, considerando essas decisões com força preclusiva (RE 55.821 - RTJ 43/151) . Ainda quando o ato administrativo seja praticado pelo Tribunal de Justiça, não ficará imune à apreciação do Tribunal de Contas com competência para isso (RE 47.390 - RTJ 32/115, bem como com o exercício de auditoria financeira e orçamentária sobre as contas dos Três Poderes, inclusive  Legislativo (art. 70, § 3º - Const.) assim interpretado pelo STF na Representação 764 do Espírito Santo (RTJ 50/245) (apud Jorge Ulisses Jacoby Fernandes, in Tribunais de Contas do Brasil, Jurisdição e Competência, Belo Horizonte: Editora Fórum, 2003, p. 153) .
5.21. É dizer: a competência do TCU, prevista no art. 71, inciso III, da Lei Maior de 1988, de apreciar, para fins de registro, as concessões de aposentadoria, é privativa desta Corte de Contas, sendo que não pode ser revista pelo Judiciário. Assim, independentemente do deslinde do referido processo na justiça federal, deve-se manter o julgamento pela ilegalidade da concessão em apreço. Isso porque essa intelecção preserva a independência e a autonomia constitucional do Tribunal de Contas da União, garantindo, ao mesmo tempo, o respeito à tutela judicial, pois não se determinaria a suspensão do pagamento por ela garantido, ainda que provisoriamente.
5.22. Nesse sentido, pelas razões antes expostas e a fim de evitar o sobrestamento de centenas de processos neste tribunal, entende-se não haver óbice à determinação para que o órgão cumpra o decidido pelo Poder Judiciário, suspendendo, se ainda não o fez, o cumprimento das determinações oriundas desta Corte de Contas, enquanto subsistirem os efeitos da citada decisão judicial. Demais disso, deve-se orientar o gestor no sentido de que acompanhe o desenrolar do processo judicial em questão, para os fins de restabelecer, tão logo seja possível, a eficácia da determinação contida nos subitens 1.7.1.1 e 1.7.1.2 do Acórdão 2720/2022-TCU-Segunda Câmara (Relator Ministro Aroldo Cedraz, em relação ao ex-servidor Luiz Kece Araújo Filho) .
CONCLUSÃO
6. Da análise de mérito, conclui-se que o decidido no Mandado de Segurança Coletivo (processo n° 0806065-23.2021.4.05.8000) , discutindo este ato da absorção das decisões judiciais, onde foi concedida decisão pelo Juiz Federal em substituição da 3ª Vara da Justiça Federal de Alagoas (Dr. Ricardo Luiz Barbosa de Sampaio Zagallo) , impede o corte pelo órgão de origem das rubricas judiciais, decorrentes das perdas dos planos econômicos, que já deveriam ter sido absorvidas pelos acréscimos remuneratórios da carreira do recorrente.
6.1. Por conseguinte, deve-se negar provimento ao presente recurso, sem embargo de suspender o cumprimento das determinações contidas no acórdão recorrido, até a eventual desconstituição da referida decisão judicial.
PROPOSTA DE ENCAMINHAMENTO
7. Ante o exposto, submetem-se os autos à consideração superior, propondo-se, com fundamento no art. 48 da Lei 8.443/1992:
a) conhecer do recurso e, no mérito, negar-lhe provimento;
b) determinar ao órgão de origem que acompanhe os desdobramentos do Mandado de Segurança Coletivo (processo n° 0806065-23.2021.4.05.8000) , em que foi concedida decisão pelo Juiz Federal em substituição da 3ª Vara da Justiça Federal de Alagoas (Dr. Ricardo Luiz Barbosa de Sampaio Zagallo) , adotando as medidas necessárias para dar imediato cumprimento à determinação contida nos subitens 1.7.1.1 e 1.7.1.2 do Acórdão 2720/2022-TCU-Segunda Câmara, em relação ao ex-servidor Luiz Kece Araújo Filho, em caso de desconstituição ou de suspensão da eficácia da sentença proferida nessa ação judicial;
c) informar o recorrente e demais interessados do acórdão a ser proferido, destacando que o relatório e o voto que o fundamentam podem ser acessados por meio do endereço eletrônico www.tcu.gov.br/acordaos."
	É o Relatório.

Luiz Virginio da Silva Filho (9385/OAB-AL), representando Luiz Kece Araújo Filho.

Procurador Júlio Marcelo de Oliveira.

PESSOAL. ATO DE APOSENTADORIA CONSIDERADO ILEGAL EM RAZÃO DA CONTINUIDADE DO PAGAMENTO DE RUBRICAS JUDICIAIS QUE JÁ DEVERIAM TER SIDO ABSORVIDAS PELOS ACRÉSCIMOS REMUNERATÓRIOS DA CARREIRA DO SERVIDOR. PEDIDO DE REEXAME. APRESENTAÇÃO DE SENTENÇA JUDICIAL IMPEDINDO A INTERRUPÇÃO DOS PAGAMENTOS IRREGULARES. CONHECIMENTO. NEGATIVA DE PROVIMENTO. DETERMINAÇÃO.

APOSENTADORIA (APOS)

Unidade de Auditoria Especializada em Recursos (AudRecursos).

Trata-se de pedido de reexame, em processo de aposentadoria, interposto por Luiz Kecé Araújo Filho contra o Acórdão 2720/2022-TCU-Segunda Câmara, de relatoria do Ministro Aroldo Cedraz.
2.	 No âmbito da deliberação recorrida, este Tribunal julgou ilegal o ato de aposentadoria do ora recorrente, negando-lhe registro, em razão da continuidade do pagamento de rubricas judiciais, decorrentes das perdas dos planos econômicos, que já deveriam ter sido absorvidas pelos acréscimos remuneratórios da carreira do servidor. Na mesma decisão, foi determinado à Fundação Nacional de Saúde (Funasa) que cessasse os pagamentos irregulares e emitisse novo ato de aposentadoria, após suprimidas as irregularidades.
3.	Em seu pedido de reexame, o recorrente informa, de mais relevante, que decisão judicial proferida em ação coletiva movida por entidade sindical impediria o corte pelo órgão de origem das parcelas judiciais referentes a planos econômicos.	
4.	A então Secretaria de Recursos (Serur) analisou as alegações apresentadas e propôs, com o aval do Ministério Público junto ao TCU (MPTCU) , conhecer do recurso e negar-lhe provimento. Não obstante, propôs a seguinte determinação à Funasa:
"determinar ao órgão de origem que acompanhe os desdobramentos do Mandado de Segurança Coletivo (processo n° 0806065-23.2021.4.05.8000) , em que foi concedida decisão pelo Juiz Federal em substituição da 3ª Vara da Justiça Federal de Alagoas (Dr. Ricardo Luiz Barbosa de Sampaio Zagallo) , adotando as medidas necessárias para dar imediato cumprimento à determinação contida nos subitens 1.7.1.1 e 1.7.1.2 do Acórdão 2720/2022-TCU-Segunda Câmara, em relação ao ex-servidor Luiz Kece Araujo Filho, em caso de desconstituição ou de suspensão da eficácia da sentença proferida nessa ação judicial;"
5.	Expostos resumidamente os fatos, ratifico despacho exarado à peça 18 para conhecer do presente recurso. No mérito, acolho os pareceres para negar provimento ao recurso, sem prejuízo de formular a determinação proposta à Funasa. 
6.	De fato, restou demonstrado no recurso que, no âmbito do Mandado de Segurança Coletivo (processo n° 0806065-23.2021.4.05.8000) , há decisão do Juiz Federal em substituição da 3ª Vara da Justiça Federal de Alagoas (Dr. Ricardo Luiz Barbosa de Sampaio Zagallo) , impedindo o corte pelo órgão de origem das rubricas judiciais decorrentes das perdas dos planos econômicos, que já deveriam ter sido absorvidas pelos acréscimos remuneratórios da carreira do recorrente.
7.	Isso não resulta, no entanto, em revogação das determinações emitidas no âmbito do acórdão recorrido, conforme venho destacando em recursos semelhantes a este, a exemplo do que foi analisado no Acórdão 10899/2021-TCU-Segunda Câmara. Na referida deliberação, manifestei minha integral adesão ao entendimento dos Acórdãos 13.919/2020 e 7.261/2021, da Primeira Câmara, de relatoria do Ministro Benjamin Zymler, segundo o qual as sentenças proferidas em processo judicial não têm o condão de modificar as deliberações do TCU, nem a capacidade de alterar a ilegalidade do ato de aposentadoria do recorrente ou as determinações proferidas no acórdão impugnado.
8. 	Não obstante, ainda que se mantenha as determinações expedidas no acórdão recorrido, resta reconhecer, em consonância com o que defendi no âmbito dos Acórdão 10899/2021-TCU-Segunda Câmara e 994/2022-TCU-Plenário, que cabe aos órgãos de origem acompanharem a ação judicial mencionada no recurso, para que implementem as consequências cabíveis (como a suspensão de pagamentos) somente quando as decisões vierem a perder sua eficácia. Enquanto isso não ocorrer, os pagamentos subsistirão, por força própria da decisão judicial concessiva da vantagem, não obstante a discordância deste órgão de Controle Externo com seu teor.
9.	Sendo assim, reitero minha adesão à proposta formulada nos pareceres técnicos de negar provimento ao recurso, determinando-se à Funasa que acompanhe os desdobramentos do processo judicial para dar imediato cumprimento às determinações exaradas no acórdão recorrido, caso venha a ser desconstituída ou suspensa a eficácia da sentença nele proferida. 
	Ante o exposto, VOTO pela adoção da minuta de acórdão que trago a este Colegiado.
	
TCU, Sala das Sessões, em 2 de maio de 2023.
Ministro JOÃO AUGUSTO RIBEIRO NARDES
Relator